【裁判字號】    97,交訴,30
【裁判日期】    970918
【裁判案由】    肇事遺棄罪等
【裁判全文】
臺灣桃園地方法院刑事判決              97年度交訴字第30號
公  訴  人  臺灣桃園地方法院檢察署檢察官
被      告  丙○○
選任辯護人  李明哲律師
            林良財律師
            游香瑩律師
上列被告因肇事遺棄罪等案件，經檢察官提起公訴（97年度偵字
第1253號）本院判決如下：
    主  文
丙○○無罪。
    理  由
一、本件公訴意旨略以：被告丙○○於民國96年9 月16日下午6
    時許，騎乘車號N5N-226 號重型機車，沿桃園縣龜山鄉○○
    路由龜山往兔坑村方向行駛，於行經同上縣大同路240 號前
    時，應注意車前狀況及兩車併行之間隔，並隨時必要之安全
    措施，且依當時天候、路況，非其所不能注意，竟疏未注意
    車前狀況及兩車併行之間隔，致其騎乘之機車與乙○○所騎
    乘，搭載告訴人甲○○之車號013-BQP 號重型機車之右後照
    鏡發生碰撞，使告訴人甲○○因而人車倒地，受有尾椎骨折
    之傷害，詎被告丙○○於肇事後，竟未停車查看告訴人甲○○、乙○○之傷勢與等候員警前來處理，逕行騎乘前述機車
    離開現場，嗣於96年10月27日為警循線查獲，因認被告丙○○涉有刑法第284 條第1 項前段之過失傷害罪及第185 條之
    4 肇事逃逸罪嫌。
二、按犯罪事實應依證據認定之，無證據不得認定犯罪事實；不
    能證明被告犯罪者，應諭知無罪之判決，刑事訴訟法第154
    條第2 項、第301 條第1 項分別定有明文。又告訴人之告訴
    ，係以使被告受刑事訴追為目的，是其陳述是否與事實相符
    ，仍應調查其他證據以資審認。事實之認定，應憑證據，如
    未能發現相當證據，或證據不足以證明，自不能以推測或擬
    制之方法，為裁判基礎。再認定犯罪事實，所憑之證據，雖
    不以直接證據為限，間接證據亦包括在內，然無論直接或間
    接證據，其為訴訟上之證明，須於通常一般之人均不致於有
    所懷疑，而得確信其為真實之程度者，始得據之為有罪之認
    定，倘其證明尚未達到此一程度，而有合理性懷疑之存在時
    ，即無從為有罪之認定，最高法院分別著有52年台上字第13
    00號、40年台上字第86號及76年台上字第4986號等判例可資
    參照。公訴人認被告丙○○涉有上揭犯行，無非係以(一)被告
    丙○○於警詢及偵查中之供述；(二)證人甲○○於警詢及偵查
    中之證詞；(三)證人乙○○於警詢及偵查中之證詞；(四)路口監
    視器光碟暨翻拍照片各1 張；(五)行政院國軍退除役官兵輔導
    委員會桃園榮民總醫院診斷證明書1 紙等為其主要論據。惟
    訊據被告丙○○固不否認有於96年9 月16日下午6 時許，騎
    乘重型機車行經大同240 號前，往兔坑村方向行駛，然堅詞
    否認有何過失傷害及肇事逃逸犯行，並辯稱：當天伊並沒有
    與甲○○及乙○○2人所騎乘之機車發生擦撞等語。
三、經查：
  (一)觀之告訴人甲○○於警詢中指訴：於96年9 月16日晚上6 時
    20分至30分，在桃園縣龜山鄉○○路240 號前，伊乘坐乙○○所騎乘之重機車，突然有1 台重機車從左邊騎過去擦撞到
    機車左邊後照鏡，此時乙○○重心不穩造成整台車倒下來，
    伊便摔在地上受傷，又當時對方車主有點微晃，有往後看，
    所以伊才看到對方的臉有點胖胖的，但當時沒有看到車號，
    只看到對方穿紅色上衣、戴1 頂安全帽、體型微胖，另經警
    調閱監視器有看到1 台車號AY6-880 號車之特徵有點像，經
    警通知該車車主前來說明，伊跟乙○○覺得不像，警方再度
    調閱監視器通知N5N-226 號車主前來說明，伊覺得是很像，
    以側面來看，看起來相似，另第1 位車主坦蕩蕩，甚至可以
    提出證據證明，第2 位車主看起來很心虛，並未問伊當時發
    生情況，伊要對第2 位車主提出告訴等詞（見97年度偵字第
    1253號偵查卷宗第1253號卷第8 至9 頁）；其於偵查中則證
    述：該次車禍發生時，伊坐乙○○的機車，看到對方穿紅色
    上衣，銀色安全帽，因為跌倒，伊的方向剛好朝對方的方向
    看過去等語（見同上偵查卷第34頁）；其於本院準備程序中
    另指訴：可以確定就是被告撞到伊，之所以可以確定，係因
    被告事後打電話給伊等表示願意道歉，沒事為何要道歉，又
    案發當時伊有看到被告戴安全帽、露出來的臉及當天衣著的
    顏色，後來調閱監視器，被告當時不承認，另外1 個人也不
    承認，可是另外1 個人可以提出相關證明，且看另1 個人的
    神情認為他不是撞伊的人等情（見本院97年度審交訴第44號
    卷第25頁）；其於本院審理中另具結證述：當天伊坐乙○○
    的機車，行駛在大同路往兔坑村的方向，經過大同路240 號
    前面時，被後方的車撞上，因為伊抱著乙○○，所以不清楚
    哪個位置撞倒，但有看到撞伊的機車騎士身上衣服顏色是紅
    色，又因為是晚上，所以不是很清楚撞倒伊機車的顏色，但
    可以確定是深色，且該騎士身型壯碩、肉肉的，騎士戴的安
    全帽有點亮、會反光，看起來是淺色，但伊不確定是什麼顏
    色，另伊可以確定撞倒伊等之人就是被告，係因衣服跟身型
    特徵、側臉臉型符合當時伊看到的樣子，而且事後被告家屬
    也有打電話到伊家談和解，此外伊一開始是先看過監視錄影
    畫面找到3 個人，其中1 個是媽媽，所以伊等就排除，後來
    找到2 個人1 個身型較瘦，且在警局時，第1 位車主來時，
    什麼資料都讓伊看，包括手機通話紀錄、車子也讓伊當場比
    對，他的態度就是沒關係讓伊查，在庭的被告就是什麼都沒
    有講，甚至請家人陪同，且只表示不是他，所以研判在庭的
    被告撞倒伊等詞（見本院97年度交訴字第30號卷第29至32頁
    ），綜觀上開情詞可知，告訴人甲○○係先調閱監視錄影畫
    面，進而篩選符合衣服顏色、身型等要件之3 名車主到案說
    明之情，倘若告訴人甲○○當時確實清楚觀察究竟是哪一騎
    士所駕駛之機車擦撞到乙○○所騎乘之機車，其豈會於調閱
    監視錄影畫面後，仍要求警方傳喚3 位車主到場，而非直接
    指認被告丙○○且僅通知被告丙○○到警局說明，堪認告訴
    人甲○○當時觀察之特徵有限，無法明確指認究竟何人係犯
    罪行為人。況衡以其排除被告丙○○以外之人，無非係以性
    別、到案後態度、神情及事後處理事情之方式等為據，顯見
    告訴人甲○○指認被告丙○○係事後依憑個人之知覺，而非
    基於其對犯罪行為人清楚之觀察，自不得僅憑感覺率斷係被
    告丙○○所為，是告訴人甲○○之指訴即有疑義。復細繹告
    訴人甲○○於本院準備程序及審理中表示可以確定就是被告
    之情，惟反觀其於警詢中表示：覺得被告很像、很相似等語
    ，詳於前述，按一般經驗法則，人之記憶本會隨著時間而逐
    漸模糊，從而證人甲○○於警詢中距離案發時間較近，其記
    憶理應較為清晰，何以其於警詢中尚以不確定之口吻表示，
    於本院審理中卻可指證歷歷，此與常情有悖，是其所指，尚
    難遽信。
  (二)徵之證人乙○○於警詢中指訴：當天伊騎乘重機車後載甲○○，突然有1 台重機車從伊等左邊騎過去，擦撞到伊機車左
    邊後視鏡，伊重心不穩造成整台車倒下來，與甲○○摔在地
    上受傷，又伊沒有看到撞伊車子的車號，只看到對方戴1 頂
    銀色安全帽，對方有轉頭，體型有點胖，另經由警方調閱監
    視器畫面有看到AY6-880 號車之特徵有點像，但經車主前來
    說明，伊與甲○○覺得不像，經警方再通知N5N-226 號車主
    前來說明，伊看與擦撞伊之人看起來相似等情（見同上偵查
    卷宗第10至11頁）；其於偵查中復證述：當天晚上伊騎機車
    載甲○○，沿大同路往兔坑村方向行駛，突然有1 台機車從
    伊左邊擦撞伊機車的後視鏡，因為失去平衡，導致跌倒，又
    伊沒有看到機車騎士穿什麼衣服，體型微胖，擦撞後，該騎
    士有回頭，但並沒有停車，就直接騎走了等詞（見同上偵查
    卷宗第33至34頁）；其於本院準備程序中則證述：伊不能確
    定就是在庭的被告撞到伊等語（見本院97年度審交訴字第44
    號卷第25頁），其於本院審理中另證述：當時有看到擦撞到
    伊機車的特徵是黑色，還有看到騎士的安全帽是銀色4 分之
    3 罩，並沒有看到騎士是穿什麼顏色的衣服，也沒有注意到
    車號，又車禍發生後，伊也去報警，但因為沒有看到車號，
    所以警察表示沒有辦法，之後要求調閱監視錄影帶，警察有
    調到，但該錄影帶沒有拍到發生車禍的地點，伊與甲○○在
    製作筆錄之前，就有先看過光碟，由看光碟依據伊與甲○○
    看到騎士的特徵還有身型找出肇事者，又伊可以確認就是在
    庭的被告撞到，因為被告一來時，伊有先比對機車，跟當初
    發生車禍時看到的情形一樣，而且被告的側臉也跟伊看到騎
    士回頭的側臉一樣，所以伊肯定就是被告，此外當時之所以
    找2 台機車到警局指認，係因伊與甲○○看到騎士不一樣的
    特徵，當時伊看到安全帽及機車，而甲○○看到的是騎士紅
    色上衣，因為那2 台車都符合伊等說的特徵，所以2 個人都
    被找來比對，之所以認定另外1 個騎士不是肇事者，係因他
    的機車只有100 ㏄碰不到伊機車後照鏡且該騎士的身型是瘦
    的，與伊等看到不一樣，另該2 部車子後照鏡都有一點擦撞
    的痕跡，但沒有辦法分辨是新或舊痕等情（見本院97年度交
    訴字第30號卷第22至28頁），互核證人乙○○之上開證詞，
    就指認被告即為肇事者部分，其先於警詢中表示：看起來相
    似，後於本院準備程序中指訴：不能確定是在庭的被告，嗣
    於本院審理中則證述：伊肯定就是被告等詞，顯見證人乙○○就被告丙○○是否即為肇事者一節，前後證述有不一致之
    情，是其所證，實難遽信。再者，證人乙○○於警詢中初次
    看見被告丙○○，既無法清楚表示當日擦撞之人即為被告丙○○無誤，反於時間久遠後，可清楚指認被告丙○○即係肇
    事者，此與一般人之記憶會隨時間久遠而模糊或淡忘之經驗
    法則相違，益徵其於本院審理中證詞之可信性實有疑義。況
    證人乙○○指認被告丙○○即為肇事者係以觀看監視錄影畫
    面後，並指出其所觀看到之特徵為安全帽及機車，佐以甲○○所看之特性為紅色上衣，進而由警員通知被告等人到警局
    說明，其比對機車後為前開指訴，然衡以證人乙○○並非直
    接且清楚觀察肇事者之臉部及其他特徵，其所能指認之部分
    係安全帽及機車，而就安全帽及機車既係市場上規格化之商
    品，除使用者就該安全帽或機車有特別裝置者外，實無法僅
    以安全帽顏色及機車之汽缸數大小推斷肇事者究竟為何。況
    觀諸證人乙○○亦證稱，該拍攝地點並非是車禍發生之地點
    ，則由其觀看監視錄影畫面所擷取之翻拍畫面既非針對車禍
    發生之地點，而由車禍發生地點與被告遭拍攝之地點間，實
    無法排除有其他相符特徵之機車由二段距離之中間任何一處
    行經車禍地點，是自難僅以非車禍發生地點之監視錄影畫面
    有拍攝被告丙○○騎乘機車之舉動，逕斷被告丙○○即為肇
    事者至明。
  (三)有關路口監視器光碟暨翻拍照片1 張，固能證明被告丙○○
    確實有駕駛上開重機車行經之事實，惟該翻拍照片之拍攝地
    點並非是肇事地點，而係位於告訴人甲○○受傷地點大同路
    240 號前方之十字路口，業據證人甲○○及乙○○證述於前
    ，且證人陳靖文於本院審理中亦證述：所調取的鏡頭係拍攝
    大同路235 號前往兔坑村方向，該監視器確實位置係在德明
    路與大同路口等語綦詳（見本院97年度交訴字第30號卷第69
    ），足認監視器拍攝畫面並非針對車禍發生之地點一節至明
    ，自難僅以被告丙○○有於上開時間騎乘種機車行經拍攝地
    點且前往車禍發生地點，遂排除其他機車由他處亦行經車禍
    發生地點之可能，逕斷被告丙○○即為肇事者無疑。
  (四)此外，行政院國軍退除役官兵輔導委員會桃園榮民總醫院診
    斷證明書1 紙，固能證明告訴人甲○○於上開時、地遭人過
    失傷害之情事，惟無法據此逕論為被告丙○○所為。
四、綜上事證，本案尚未達於通常一般之人均不致有所懷疑，得
    確信其為真實之程度，而有合理性懷疑之存在，本院無從形
    成有罪之確信。此外，復查無其他積極證據足資認定被告丙○○有為刑法第284 條第1 項前段過失傷害罪、第185 條之
    4 肇事逃逸罪之犯行，而告訴人甲○○之指訴及證人乙○○
    之證詞均並不足以證明被告丙○○確實有為過失傷害及肇事
    逃逸行為，根據「罪證有疑，利於被告」之證據法則，既不
    能證明被告丙○○犯罪，依法應為被告丙○○無罪之諭知。
據上論斷，應依刑事訴訟法第301條第1項，判決如主文。
本案經檢察官翁偉玲到庭執行職務
中    華    民    國    97    年    9     月    18    日
                  刑事第七庭審判長法  官  蕭世昌
                                  法  官  劉為丕
                                  法  官  連雅婷
以上正本證明與原本無異
如不服本判決書應於送達後10日內向本院提出上訴狀
                                  書記官  張尹嫚
中    華    民    國    97    年    9     月    18    日


司法院資訊處製作；財團法人民間司法改革基金會備份。
